臺灣高雄地方法院刑事判決　　　　　　　　　　　　　九十一年度訴字第二九一號
　　公　訴　人　臺灣高雄地方法院檢察署檢察官
　　被　　　告　甲○○
右列被告因誣告案件，經檢察官提起公訴（九十年度偵字第一五五五三號），本院判
決如左：
    主  文
甲○○意圖他人受刑事處分，向該管公務員誣告，處有期徒刑肆月。緩刑兩年。
    事  實
一、甲○○於民國（下同）八十八年五月二十九日，將其所有之車號ＹＯ─九一七號
    計程車出租予戴立德，雙方並約定每日租金為新台幣（下同）五百五十元，承租
    期間三個月，兩人並依上述條件訂立計程車租賃契約，嗣因戴立德租用車輛迄同
    年六月十二日即未再繳納租金，甲○○為迫使戴立德出面解決租金欠款問題，明
    知戴立德於八十八年九月底，已委託其弟乙○○將上開車輛駛至甲○○車行附近
    停放，乙○○並於車輛停放完畢後，將該車之鑰匙及行照寄還甲○○，並以電話
    向甲○○之車行告知此事，惟其仍基於使戴立德受刑事處分意圖，誣指戴立德並
  未返還車輛，而於八十八年十二月二十二日向台灣高雄地方法院檢察署提出戴立
    德侵占告訴，足以妨害司法之偵查。
二、案經臺灣高雄地方法院檢察署檢察官自動檢舉偵辦。
    理  由
一、訊據被告甲○○固坦承於八十八年九月底其即知悉出租與戴立德之車輛，被駛至
    其車行附近停放，惟其仍於同年十二月二十二日向台灣高雄地方法院檢察署提出
    侵占告訴等情，然矢口否認有何誣告犯行，辯稱：伊與戴立德所訂之租車契約書
    第十條規定，於租期屆滿，承租人應將車輛無條件歸還，如未歸還，以侵占罪論
    處，故伊僅係告戴立德三個月內未還車之部分，再者，被告並未將車交還於伊手
    中，而係片面置於伊營業處附近，故應屬未交車之狀態，且伊亦已與戴立德達成
    和解云云，惟查：右揭被告於八十八年五月二十九日與戴立德訂立為期三個月之
    計程車租賃契約，期滿戴立德因積欠租金，不欲出面還車，遂委託其弟乙○○代
    為還車之情，業據證人乙○○到庭證稱：「（問：戴立德租車事情是否知情？）
    答：他租車的事情我不清楚，但是我哥哥戴立德有叫我還車，大概在八十八年九
    月份時，我哥哥叫我還車。」、「（問：如何還車？）答：我把車子開到公車站
    武營路旁的圍牆邊，該處離被告的租車店很近，然後隔天將行照、鑰匙用掛號信
    郵寄給被告。後來我寄鑰匙之後，隔天我就撥電話給被告是一個女生接電話的，
    我有跟他講車子放置的位置。」等語屬實（見本院九十一年二月十九日訊問筆錄
    ），並有租賃契約乙份附卷可稽。而被告於八十八年十二月二十二日對戴立德提
    出侵占告訴，於該案偵查及審理中，堅稱戴立德並未還車等情，亦可據其於臺灣
    高雄地方法院檢察署八十九年偵字第二六七號戴立德侵占案件偵查程序中供稱：
    「（問：戴立德車子還你否？）答：還沒有。」（見該卷宗八十九年一月十一日
    訊問筆錄）、「（問：被告有與你聯絡車子放何處？）答：均沒有，我找了好幾
    個月，他均未來解決，我才告他。」（見該卷八十九年一月二十六日訊問筆錄）
    ；於本院八十九年度易字第一二五五號審理程序中亦供稱：「（問：車子有無找
    回來？）答：還沒有。」（見該卷八十九年四月二十六日訊問筆錄）等語明確，
    是被告既自承已於八十八年底九月間知悉戴立德託人將上開車輛返還一事，確仍
    於同年十二月二十二日向台灣高雄地方法院對其提出侵占告訴，且於上開侵占案
    件偵審程序中，堅稱戴立德並未還車，則其有誣告之意甚明，雖被告以前揭情詞
    置辯，惟既乙○○代其兄返還車輛時曾以電話向被告車行告知將車置於車行附近
    ，且被告受通知亦知悉該車停放於何處，而該處又非距離被告車行遙遠，屬難以
    到達之處，縱未將該車交至被告面前，仍無礙該車已返還之事實，且倘被告確係
    認為戴立德於租賃期間內未歸還車輛，涉有侵占罪嫌而對其提出告訴，於上開偵
    審程序中，對戴立德是否將車歸還一節，理應告知其於租賃期間內並未還車，但
    現已將車歸還等語，而非如上所述，供稱戴立德均未將車歸還，又被告嗣後雖與
    戴立德達成和解，於該和解書上並載有戴立德委託乙○○返還車輛，忘記向被告
    告知等語，有該和解書一份存卷可參，惟乙○○代兄返還車輛時曾以電話告知等
    情，已如上述，是前開和解書上所載，應係被告為脫免罪責，要求戴立德同意於
    上為不實之記載，故尚無法據此對被告為有利之認定。綜上，被告前揭所辯顯係
    卸責之詞，並不足採，本件事證明確，其誣告犯行堪以認定。
二、核被告所為係犯刑法第一百六十九條第一項之罪嫌。爰審酌被告誣指他人犯罪，
    致使刑事偵查機關浪費無益資源，進行調查其所誣指之犯罪情節，對國家司法權
    之行使，易致生錯誤之結果，惡性非輕，姑念其係因戴立德未於期限內歸還車輛
    ，且積欠租金未出面處理，致其氣憤難平，遂未審慎評斷行為後果而為上開犯行
    ，及所生之損害尚屬輕微等一切情狀，量處如主文所示之刑，藉資懲儆。末查，
    被告前於七十七年因贓物案件，經本院判處有期徒刑三月，緩刑三年確定，後於
    八十年間經本院裁定撤銷緩刑，並經減刑為有期徒刑一月十五日，於八十年五月
    三十一日易科罰金執行完畢，嗣後於五年以內未曾受有期徒刑以上刑之宣告，此
    有本院被告院內索引卡紀錄表、臺灣高等法院被告全國前案紀錄表附卷足按，其
    因一時失慮，致罹刑章，經此偵審及刑之教訓，信無再犯之虞，本院認為前開對
    其刑之宣告，以暫不執行為適當，爰併予諭知緩刑二年，用啟自新。
據上論斷，應依刑事訴訟法第二百九十九條第一項前段，刑法第一百六十九條第一項
、第七十四條第二款，判決如主文。
中      華      民      國    九十一    年      三       月    二十七   日
                                  臺灣高雄地方法院刑事庭
                                      審判長法官  黃三友
                                            法官  陳淑卿
                              法官  黃宗揚
右正本證明與原本無異。
如不服本判決，應於判決送達後十日內，向本院提出上訴狀。
                                          書記官  陳掌珠
中      華      民      國    九十一    年      三       月    二十七   日
附錄本案判決論罪科刑法條：
中華民國刑法第一百六十九條第一項
 (誣告罪)
意圖他人受刑事或懲戒處分，向該管公務員誣告者，處七年以下有期徒刑
。
